【裁判字號】    98,易,1272
【裁判日期】    981014
【裁判案由】    業務侵占
【裁判全文】
臺灣臺北地方法院刑事判決              98年度易字第1272號
公  訴  人  臺灣臺北地方法院檢察署檢察官
被      告  乙○○
上列被告因業務侵占案件，經檢察官提起公訴（97年度偵緝字第
2630號），本院判決如下：
    主  文
乙○○意圖為自己不法之所有，而侵占對於業務上所持有之物，
處有期徒刑捌月，減為有期徒刑肆月，如易科罰金，以銀元參佰
元即新臺幣玖佰元折算壹日。緩刑貳年，並應向法蘭克有限公司
支付新臺幣玖萬元，自民國九十八年十月起至九十九年六月止，
按月於每月三十日前給付新臺幣壹萬元，至全部清償為止，如有
一期未付，視為全部到期。
    事  實
一乙○○係廣騰國際洋行（下稱廣騰洋行）之負責人，經營代客
  完稅、報關、提領貨物等業務，為從事業務之人。緣法蘭克有
  限公司（下稱法蘭克公司）於民國95年1 月間，自美國RHR 酒
  莊進口紅酒一批，置於長榮倉儲股份有限公司之保稅倉庫內，
  該公司負責人甲○○遂委請乙○○代為處理完稅、報關手續，
  並於95年6 月7 日匯款新臺幣（下同）105 萬1416元至廣騰洋
  行向華南商業銀行（下稱華南銀行）圓山分行申請設立之帳戶
  （帳號：000000000000）內，以供完稅、報關之用。詎乙○○
  竟基於意圖為自己不法所有之接續犯意，自95年6 月7 日起至
  6 月中旬期間接續轉出或提領予以挪用，而侵占入己。嗣因法
  蘭克公司遲遲未能取得該批紅酒，甲○○屢次催促，乙○○方
  於96年間籌得49萬4704元，與甲○○自行墊付之56萬4702元一
  併持往繳納稅款，完成報關手續，致法蘭克公司遲至96年3 月
  間始領得前述紅酒。
二案經法蘭克公司訴請臺灣臺北地方法院檢察署檢察官偵查起訴
  。
    理  由
一被告以外之人於審判外之言詞或書面陳述，除法律有規定者外
  ，不得作為證據，刑事訴訟法第159 條第1 項固有明文；惟被
  告以外之人於審判外之陳述，雖不符同法第159 條之1 至之4
  規定，而經當事人於審判程序同意作為證據，法院審酌該言詞
  陳述或書面陳述作成時之情況，認為適當者，亦得為證據。又
  當事人、代理人或辯護人於法院調查證據時，知有第159 條第
  1 項不得為證據之情形，而未於言詞辯論終結前聲明異議者，
  視為有前項之同意，同法第159 條之5 亦定有明文。本件公訴
  人及被告乙○○於本院準備程序及審判程序中對於本院所引用
  之供述及非供述證據之證據能力均表示沒有爭執，且迄於言詞
  辯論終結前未聲明異議。經審酌本院所引用之供述及非供述證
  據資料作成時之情況，核無違法取證或其他瑕疵，認為以之作
  為證據為適當，均得做為證據。
二認定犯罪事實所憑之證據及理由：前述事實，除被告乙○○於
  本院審理時自白外，並有華南銀行圓山分行98年6 月2 日華圓
  存字第283 號函檢附之存款往來明細表、匯款委託書、進口報
  單影本等各1 份在卷可證，且與證人即法蘭克公司負責人甲○
  ○之證述相符，足以擔保被告自白之真實性，本件證據明確，
  已可認定被告有事實欄所載之犯行，應依法論科。
三論罪科刑之依據
(一)被告行為後，94年2 月2 日修正公布之刑法已於95年7 月1 日
  施行，修正後第2 條第1 項規定：「行為後法律有變更者，適
  用行為時之法律。但行為後之法律有利於行為人者，適用最有
  利於行為人之法律。」此項修正乃為符合刑法第1 條罪刑法定
  主義之要求，貫徹法律禁止溯及既往原則，屬規範行為後法律
  變更所生新舊法律比較適用之準據法，無比較新舊法之問題，
  應逕適用修正後刑法決定新舊法之適用，先予敘明。又刑法第
  2 條第1 項既曰法律，自較刑之範圍為廣；除法律有特別規定
  者（如修正後刑法第2 條第2 項非拘束人身自由之保安處分適
  用裁判時法，修正後刑法施行法第9 條之3 規定之情形），應
  依其規定；或事關執行之緩刑之宣告，或犯罪在刑法修正施行
  前，自首在刑法施行後之自首部分，或程序之規定（程序從新
  ，如刑法第40條沒收宣告之程序規定），應適用裁判時之修正
  後刑法之規定外；依修正後刑法第2 條第1 項比較時，應就罪
  刑有關之共犯、未遂犯、連續犯、牽連犯、結合犯，以及累犯
  加重，自首減輕暨其他法定加減原因（如身分加減）與加減例
  等一切情形，綜其全部之結果而為比較後整個適用，不能割裂
  而分別適用有利益之條文，有最高法院95年5 月23日95年度第
  8 次刑庭會議決議可參。惟此所謂割裂適用，係指與罪刑有關
  之本刑而言，不包括易刑處分在內，有關易科罰金及易服勞役
  之折算標準，應分別為新舊法有利不利之比較，依刑法第2 條
  第1 項從舊從輕原則定其易刑之折算標準，最高法院亦著有96
  年度臺上字第2790、6956號判決意旨足憑。又有關易科罰金之
  折算標準、罰金易服勞役之折算標準及期限、多數有期徒刑定
  應執行之刑時之最高刑期之限制等之修正，事涉行為人易刑折
  算標準金額之多寡與期限之長短或有期徒刑定應執行之刑時最
  高度之限制，雖亦均屬依修正後刑法第2 條第1 項所應比較適
  用法律之範圍，然觀諸最高法院前述決議內容，其所指應綜合
  比較新、舊法而一體適用之部分，當僅限於就被告所犯罪名、
  法定刑度及刑之加重減輕等有關罪、刑部分之事項，至針對法
  院為宣告刑後，就數個宣告刑應如何定其應執行刑之規定，因
  非屬須經綜合考量方得據以為刑之宣告之罪、刑事項，於適用
  時，與之不具依附及相互關聯之特性，縱各別適用最有利於行
  為人之法律，亦不影響被告之犯行在法律上之評價，自不生應
  與罪、刑部分一體適用之問題，而應各依修正後刑法第2 條第
  1 項之規定，適用最有利於行為人之法律，臺灣高等法院著有
  96年度上訴字第13號判決、最高法院著有96年度臺上字第3743
  號判決意旨可參。其中，刑法第33條第5 款關於罰金刑之規定
  ：刑法分則編各罪所定罰金刑之貨幣單位原為銀元，修正前刑
  法第33條第5 款規定：「罰金：1 元（銀元）以上。」，而依
  98年4 月29日廢止前罰金罰鍰提高標準條例規定，72年6 月26
  日前修正之刑法部分條文罰金數額提高2 至10倍，其後修正者
  則不提高倍數，並依現行法規所定貨幣單位折算新臺幣條例規
  定，以銀元1 元折算新臺幣3 元；修正後刑法第33條第5 款規
  定：「罰金：新臺幣1 千元以上，以百元計算之。」，故刑法
  分則法定本刑中列有罰金者，其法定最低度罰金因之提高，涉
  及科刑規範變更，故仍有比較新舊法之必要（最高法院96年度
  臺上字第1464號判決意旨參照）。而刑法第33條第5 款所定罰
  金貨幣單位經修正為新臺幣後，刑法分則各罪所定罰金刑之貨
  幣單位亦應配合修正為新臺幣，為使刑法分則編各罪所定罰金
  之最高數額與刑法修正前趨於一致，乃增訂刑法施行法第1條
  之1 ：「中華民國94年1 月7 日刑法修正施行後，刑法分則編
  所定罰金之貨幣單位為新臺幣。94年1 月7 日刑法修正時，刑
  法分則編未修正之條文定有罰金者，自94年1 月7 日刑法修正
  施行後，就其所定數額提高為30倍。但72年6 月26日至94年1
  月7 日新增或修正之條文，就其所定數額提高為3 倍。」；從
  而，刑法分則編各罪所定罰金刑之最高數額，於上述規定修正
  後並無不同，惟修正後刑法第33條第5 款所定罰金刑最低數額
  ，較之修正前提高，自以修正前刑法第33條第5 款規定有利於
  被告。
(二)核被告所為，係犯刑法第336 條第2 項業務侵占罪。又所謂接
  續犯，係指數行為於同時同地或密切接近之時地實行，侵害同
  一之法益，各行為之獨立性極為薄弱，依一般社會健全觀念，
  在時間差距上，難以強行分開，在刑法評價上，以視為數個舉
  動之接續施行，合為包括之一行為予以評價，較為合理，而為
  包括之一罪，最高法院著有98年度臺上字第17號判決意旨可參
  。本件被告自95年6 月7 日告訴人匯款時起至6 月中旬期間接
  續轉出或提領之多次侵占犯行，於自然概念上雖屬數行為，然
  均係源於當時資金短黜持續需款支應之同一犯罪動機，且均利
  用告訴人委託其辦理報關手續之同一次機會所為，時間密接，
  行為方式與侵害法益亦相同，堪認均係基於單一犯意接續所為
  ，於法律評價上應屬接續犯之實質上一罪。本院審酌被告侵占
  之總金額高達105 萬，金額非微，但事後已坦承犯行，並於96
  年間籌得49萬4704元予告訴人，及於98年9 月23日審理時當庭
  返還46萬4000元予被害人等一切情狀，量處如主文所示之刑。
  又被告之犯罪合於中華民國96年罪犯減刑條例（下稱減刑條例
  ）第2 條第1 項第3 款之規定，應將宣告刑予以減刑。至減刑
  條例第5 條雖有：「本條例施行前，經通緝而未於中華民國96
  年12月31日以前自動歸案接受偵查、審判或執行者，不得依本
  條例減刑。」之規定，惟本件被告於減刑條例96年7 月16日施
  行後之97年5 月20日始經臺灣臺北地方法院檢察署發布通緝，
  同年12月15日緝獲到案等情，有臺灣臺北地方法院檢察署通緝
  書、撤銷通緝書、97年12月15日訊問筆錄等在卷可稽，不符合
  減刑條例第5 條之規定，仍應適用減刑條例予以減刑，附此敘
  明。另被告行為時之刑法第41條第1 項前段規定：「犯最重本
  刑為5 年以下有期徒刑以下之刑之罪，而受6 個月以下有期徒
  刑或拘役之宣告，因身體、教育、職業、家庭之關係或其他正
  當事由，執行顯有困難者，得以1 元以上3 元以下折算1 日，
  易科罰金。」被告行為時之易科罰金折算標準，依98年4 月29
  日公告廢止前罰金罰鍰提高標準條例第2 條前段規定，係就其
  原定數額提高為100 倍折算1 日，則本件被告行為時之易科罰
  金折算標準，應以銀元100 元至300 元折算1 日，經折算為新
  臺幣後，應以新臺幣300 元至900 元折算為1 日。惟95年7 月
  1 日施行之刑法第41條第1 項前段規定：「犯最重本刑為5 年
  以下有期徒刑以下之刑之罪，而受6 個月以下有期徒刑或拘役
  之宣告者，得以新臺幣1000元、2000元或3000元折算1 日，易
  科罰金。」，經比較修正前後易科罰金折算標準，以舊法較有
  利被告，依修正前刑法第41條第1 項前段諭知易科罰金之折算
  標準。再被告前未曾受有期徒刑以上刑之宣告，有臺灣高等法
  院被告前案紀錄表1 份存卷可證，其於98年9 月23日當庭返還
  告訴人46萬4000元，由告訴代理人甲○○收受，並與告訴人達
  成和解，有該日審判筆錄及98年度附民字第205 號和解筆錄在
  卷可憑，足認經此起訴審判，應無再犯之虞，本院認為對其科
  處之刑，以暫不執行為適當，併為緩刑之諭知。又被告與告訴
  人雖已達成和解，惟和解內容乃除前述已清償部分外，被告應
  分期償還其餘金額，本院斟酌應保障告訴人權益，敦促被告依
  約履行之情形，依據雙方之和解條件，併予諭知如主文所示之
  條件。
四適用之法條：刑事訴訟法第299 條第1 項前段，修正前刑法第
  2 條第1 項、第41條第1 項前段，刑法第336 條第2 項、第74
  條第1 項第1 款、第2 項第3 款，刑法施行法第1 條之1 ，中
  華民國96年罪犯減刑條例第2 條第1 項第3 款、第7 條、第9
  條。
本案經檢察官沈志成到庭執行職務
中    華    民    國    98    年    10    月    14    日
                    刑事第15庭  審判長法  官  廖紋妤
                                      法  官  黃桂興
                                      法  官  邱蓮華
上正本證明與原本無異。
如不服本判決應於收受送達後10日內向本院提出上訴書狀，並應
敘述具體理由；其未敘述上訴理由者，應於上訴期間屆滿後20日
內向本院補提理由書（均須按他造當事人之人數附繕本）「切勿
逕送上級法院」。告訴人或被害人如對於本判決不服者，應具備
理由請求檢察官上訴，其上訴期間之計算係以檢察官收受判決正
本之日期為準。
                                      書記官  葉宜玲
中    華    民    國    98    年    10    月    14    日
附錄論罪科刑法條
刑法第336條第2項
對於業務上所持有之物，犯前條第1 項之罪者，處6 月以上5 年
以下有期徒刑，得併科3000元以下罰金。


司法院資訊處製作；財團法人民間司法改革基金會備份。
